【裁判字號】    90,易,848
【裁判日期】    900427
【裁判案由】    詐欺
【裁判全文】
臺灣板橋地方法院刑事判決                            九十年度易字第八四八號
    公  訴  人  臺灣板橋地方法院檢察署檢察官
    被      告  乙○○
右列被告因詐欺案件，經檢察官提起公訴（八十九年度偵字第一九二二五號），本院
判決如左：
    主  文
乙○○無罪。
    理  由
一、公訴意旨以乙○○經營緯輿實業有限公司（下稱緯輿公司），明知緯輿公司於民
    國八十九年五月份經濟狀況已陷入窘境，且已於八十九年五月五日成為銀行之拒
    絕往來戶，詎仍意圖為自己不法之所有，基於概括之犯意，於八十九年五月十一
    日及八十九年五月二十日，向允麒企業股份有限公司（以下簡稱允麒公司）購買
    軸承貨品，價款共計新台幣（下同）三萬四千二百三十九元，並由允麒公司送貨
    至臺北縣泰山鄉○○路九十九之二十五號緯輿公司處，詎乙○○於八十九年六月
    間宣佈倒避，復未通知允麒公司參加債權人會議，且避不見面，允麒公司始知受
    騙。案經允麒公司告訴，因認乙○○涉犯刑法第三百三十九條第一項之詐欺罪嫌
    。
二、公訴所指被告涉有前開罪嫌，無非以右揭犯行，業據告訴代理人甲○○到庭指訴
    歷歷，並有出貨單、中華商業銀行新莊分行函及臺北縣新莊市農會函附卷等為其
    論據。
三、按犯罪事實應依證據認定，無證據不得推定其犯罪事實，刑事訴訟法第一百五十
    四條定有明文。復按刑法第三百三十九條第一項之詐欺罪，須行為人主觀上有不
    法所有之意圖，客觀上有詐術行為之實施，始能成立，申言之，要以一方有不法
    取得財物之意思，進而實施欺罔之行為，致使他方因該欺罔行為，至表意有所錯
    誤，結果而為財產上之處分行為，致受損害，始足當之。所謂以詐術使人為物之
    交付，必須被欺罔者（即受詐欺人）因其詐術而陷於錯誤，若於方法上不能認為
    詐術，亦不致使人陷於錯誤，其間所為係在雙方均得以充分了解之前提下，所為
    具有共同性認知之雙方合意性（含明示、默示）之契約或合同行為抑或由第三者
    之介入行為而無共同之犯行者，即不構成該罪（最高法院四十六年臺上第二六○
    號、十九年上字第一六九九號判例意旨參照）。又債務人於債之關係成立後，如
    有債務不履行之情形，在社會生活原因出之多端，縱令出於惡意而有給付不完全
    、遲延給付或不為給付之情事，苟無足以證明其在債之關係發生時，自始即故意
    藉此從事財產犯罪之積極證據，因據前揭，仍不得以債信違反之客觀狀態，即行
    推測債務人有詐欺犯意。而告訴人之告訴，係以使被告受刑事訴追為目的或以達
    成其民事追償為目的，是其陳述是否與事實相符，仍應調查其他證據以資審認。
四、訊據被告固坦承其積欠告訴人貨款之事實，惟矢口否認有何詐欺犯行，辯稱略以
    ：係因火災將資料燒毀，無法聯絡到告訴人，並沒有騙等云云。經查：訊之被告
    供述以：「我從未收到檢察官傳票，我對甲○○說叫貨可付現，八十九年七月十
    三日我工廠火災，資料被火燒掉，不知欠款多少，後在九十年三月一日才向告訴
    人聯絡，今日有帶錢來願與告訴人和解（見本院九十年三月十二日訊問筆錄）；
    （有無提出火警資料？）泰山鄉○○路九九巷二二之二五號（違建─房東自己編
    上去的門牌號碼）我工廠發生火災，當時臺北縣消防局泰山分隊處理，八十九年
    七月十三日晚上。不是故意不出庭，因為未收到檢察官傳票。民事部分已和解，
    提出和解書，五萬五千元和解。債權會議有通知告訴人公司之甲○○，火災後資
    料均燒燬，無法聯絡。（0000000000？）被燒了（見本院九十年三月
    二十一日訊問筆錄）」等語；又訊之告訴代理人丙○○陳稱：「（丁○○？甲○
    ○？）公司員工，我是業務員，甲○○之前也是業務員，昨天有與其家人聯絡，
    但因家庭因素搬出去住了。（本案瞭解情形？）本案是甲○○經手，昨天才見到
    被告。（被告如何詐欺？）第一次交易，感覺上被告公司營運不好。（有何補充
    ？）我們去看知被告工廠失火，一時找不到被告，我們才提出告訴，告訴之前被
    告有對甲○○說一時湊不到錢又尚有一些錢未收到，李回公司後有說上開情形發
    生火災」等語（見本院九十年三月二十一日訊問筆錄）。而就被告所供之火警一
    節，經本院函請臺北縣消防局於九十年三月二十九日以九十北縣消調字第○三○
    八八號函檢附被告所供處所火災處理報告在卷足參，因此，就上述被告暨告訴代
    理人所為之供、陳述，以及臺北縣消防局函檢附之火災處理報告資料顯示，告訴
    人之為本案之告訴，僅係一時間未能尋及被告，而被告又因資料之滅失，致未能
    聯絡，嗣因本案得之詳情，告訴人亦稱被告無為訛詐之施予。是本案要僅係不可
    抗力事故所致，情非得已。據上，公訴意旨，已非的論，而被告並無為訛詐之施
    予，因認本案屬民事履行事宜（按：被告與告訴人已就民事清償達成和解，有和
    解書附於本院卷），固然被告斯時支票存款業已拒絕往來，然綜觀如上全情，仍
    難遽以刑責相繩，此外，復查無其他積極證據足認其有何公訴所指詐欺犯行，不
    能證明被告犯罪，自應為其無罪之諭知。
據上論斷，應依刑事訴訟法第三百零一條第一項前段，判決如主文。
本案經檢察官曾文鐘到庭執行職務
中      華      民      國    九  十    年    四    月    二  十  七    日
          臺灣板橋地方法院刑事第六庭
                                              法  官  黎錦福
右正本證明與原本無異。
如不服本判決，應於判決送達後十日內向本院提出上訴狀。
                                              書記官  戴尚榮
中      華      民      國    九  十    年    四    月        卅        日


司法院資訊處製作；財團法人民間司法改革基金會備份。
